臺灣高等法院民事判決　　　　　　　 95年度勞上易字第112號
上　訴　人　卓立國際股份有限公司
法定代理人　乙○○
訴訟代理人　王東山律師
複　代理人　李美寬律師
　　　　　　林孝甄律師
被　上訴人　己○○
　　　　　　戊○○
　　　　　　丁○○○
　　　　　　甲○○○
共　　　同
訴訟代理人　邱昱宇律師
上列當事人間給付資遣費事件，上訴人對於中華民國95年8月28
日臺灣板橋地方法院95年度勞訴字第26號第一審判決提起上訴，
經本院於96年6月5日言詞辯論終結，判決如下：
    主      文
原判決所命上訴人應給付被上訴人己○○者超過新臺幣壹拾伍萬
肆仟壹佰捌拾元及利息，給付被上訴人甲○○○者超過新臺幣
伍萬壹仟柒佰玖拾捌元之本息部分，暨各該部分假執行之宣告，
及命上訴人負擔訴訟費用之裁判均廢棄。
上開廢棄部份，被上訴人己○○、甲○○○在第一審之訴及假執
行之聲請均駁回。
其餘上訴駁回。
第一、二審之訴訟費用由上訴人負擔100分之99，餘由被上訴人
己○○、甲○○○負擔。
    事      實
甲、上訴人方面：
壹、聲明：
一原判決不利上訴人部分廢棄。
二上開廢棄部分，被上訴人在第一審之訴及假執行之聲請均駁回
  。
貳、陳述：除與原判決記載相同者外，補稱略以：
一依勞工被保險人投保資料表，被上訴人己○○、戊○○雖曾分
  別於民國83年8月9日、85年4月25日任職於伊公司，惟嗣後因
  故離職，最後任職伊公司之日期分別為己○○88年3月1日、戊
  ○○89年4月1日，其等2人年資，自應以最後任職伊公司之日
  起算；被上訴人丁○○○與甲○○○則係於89年7月11日任職
  伊公司。伊公司以業務緊縮為由，依勞動基準法（下稱勞基法
  ）第11條第2項規定，於94年10月31日資遣被上訴人丁○○○
  、甲○○○，於同年11月20日資遣被上訴人己○○、戊○○後
  ，已依勞基法第17條規定計付上開任職日起算之年資之資遣費
  予被上訴人，被上訴人無由再請求伊公司給付資遣費。
二伊公司之董事長乙○○、董事王正坤與原審共同被告展碩科技
  股份有限公司（下稱展碩公司，更名前為卓昇塑膠工業公司）
  董事長鄭勝中、董事連婉伶有姻親關係；訴外人卓岱科技有限
  公司（更名前為卓代電訊股份有限公司，下稱卓岱公司）及台
  灣翔沅有限公司（下稱翔沅公司）代表人王春生為伊公司股東
  ；展碩公司監察人黃鋒立為伊公司股東。伊公司、展碩公司、
  卓岱公司、翔沅公司負責人雖有親戚關係，但均是不同法人個
  體。且伊公司係82年6月28日核准設立，並非由展碩公司、卓
  岱公司及翔沅公司依公司法之規定變更、合併或移轉營業而消
  滅其原有之法人人格，另設立之公司。伊公司自無依勞基法第
  20條規定，應承認被上訴人等4人先前於展碩等公司年資之義
  務。
三伊公司91年度至94年度上半年之職員員工考核表、作業員考核
  表，及伊公司92年1月29日公告員工91年度考核結果明細表，
  均記載被上訴人己○○係88年3月1日到職、戊○○係89年4月1
  日到職、丁○○○、甲○○○係89年7月11日到職，伊公司並
  依據91年度考核結果發放年終獎金，顯見伊公司並未同意留用
  被上訴人等4人在展碩等公司之年資。且年資事涉員工領取年
  終獎金、退休金及資遣費金額之多寡，衡之常情，員工對於年
  資，理應相當重視，被上訴人等人斷無可能不去注意到職日之
  記載是否正確，亦不可能於發現到職日記載有誤時，未即時向
  伊公司異議，被上訴人對於伊公司記載之到職日未異議，反而
  於考核表上簽名，益徵被上訴人亦已知悉伊公司並未同意留用
  被上訴人等4人在展碩等公司之年資。
四依伊公司提出之特別休假對照表可知，伊公司對於任職未滿1
  年之員工，係按到職時間，依比例計算特別休假；任職1年以
  上未滿3年之員工，給予7天特別休假；3年以上未滿5年之員工
  ，給予10天特別休假；5年以上之員工，給予14天特別休假。
  且依伊公司聯絡單記載，91年度以後，伊公司員工未休完之特
  別休假可以保留至下年度補休。故伊公司所提之被上訴人4人
  之特休表，以被上訴人己○○為例，己○○於88年3月1日到職
  ，依上開特別休假對照表，88年無特別休假，89年有5天特別
  休假，90年、91年有7天特別休假，92年、93年有10天特別休
  假，94年有14天特別休假，且因己○○有未休完之特別休假於
  93年、94年補休，93年、94年之特別休假始為17天、15天。伊
  公司以己○○88年3月1日到職、戊○○89年4月1日到職、丁○
  ○○、甲○○○89年7月11日到職，計算其等特別休假，益徵
  伊公司並未同意留用被上訴人等4人在展碩等公司之年資。
五被上訴人提出伊公司91年第1季製造部員工考核明細表，考核
  等級僅分A、B、C三等級，與伊公司92年1月29日公告之考核等
  級分為A+、A、B、C四等級不符，且未蓋公司大小章，顯非伊
  公司所出具，自不得以員工考核明細表記載之到職日係以被上
  訴人任職展碩公司日期起算，遽認伊公司同意留用被上訴人先
  前工作年資。
六被上訴人所提92年特休表記載之員工，除被上訴人戊○○係資
  材部門員工外，其餘皆係製造部門員工，伊公司自不可能將戊
  ○○列入製造部門，並據以製作特休表。被上訴人主張「進廠
  日」減「慰勞年資」後之日期為其等任職伊公司之日期，苟被
  上訴人主張屬實，被上訴人戊○○進廠日為85年4月25日，減
  去慰勞年資4.2年，戊○○於81年2月間即任職伊公司，惟依被
  上訴人提出之勞工被保險人投保資料表，戊○○當時係任職於
  訴外人鋁全實業股份有限公司，並非伊公司，且戊○○部分之
  記載係手寫，足徵該特休表不實在。再者，被上訴人己○○、
  戊○○均自承特休假已休完，故未請求伊公司給付特別休假未
  休薪資，惟依被上訴人所提92年特休表，己○○、戊○○於94
  年11月20日遭伊公司資遣時，其等2人之特休假尚未休完，且
  所載之被上訴人「進廠日」為己○○88年3月1日、甲○○○及
  丁○○○均89年7月11日，與被上訴人所主張之到職日期亦不
  符，益徵被上訴人所提92年特休表係其等臨訟杜撰，不足採信
  。又倘認被上訴人所提92年特休表為真正，該表說明2.記載：
  「慰勞年資之計算：以最後加入卓立公司之勞保日起減友好企
  業到職日之期間。」，亦證被上訴人先前任職之展碩等公司僅
  係伊公司之友好企業，與伊公司乃屬不同法人，被上訴人辯稱
  自始即在伊公司任職云云，並不實在。
七證人丙○○乃89年4月1日由卓岱公司轉至伊公司任職之員工於
  本院96年2月1日準備程序期日證稱：「（問：卓岱與卓立公司
  有何關係？）2家公司老闆是兄弟，我在卓岱時是在採購部門
  ，老闆問我是否要到卓立的研發部門幫忙，2家公司的老闆有
  說好，我也同意就過去。」、「（問：薪資如何談？）卓立老
  闆說，年資不算，特休會按年資給我，是從卓岱到卓立的年資
  都會給特休。當時我懷孕，需要工作，年資對我不是很重要，
  比較在意特休，當時沒有想到退休的問題。」、「（問：卓立
  與卓岱的工作地點是否在同一地方？）沒有。」等語，足證丙
  ○○自卓岱轉至伊公司任職時，伊公司即已明確告知丙○○於
  卓岱公司之年資不納入伊公司之年資，惟同意於計算特休天數
  時，例外將其於卓岱公司之年資納入。被上訴人與丙○○同樣
  係自展碩等公司轉至伊公司任職，伊公司不可能以不同方法處
  理，是以，被上訴人等4人之特別休假天數增多，並不意味伊
  公司曾同意留用被上訴人先前在展碩等公司之年資。
八又證人張錦山乃89年間由卓昇公司（即更名後之展碩公司）轉
  至伊公司任職之員工，雖於本院96年1月4日準備程序期日證稱
  ：展碩與卓立公司老闆為同一人，89年間展碩公司會計連婉伶
  告知伊將轉至卓立公司上班，且員工權益、工作內容與職務均
  與先前之卓昇公司相同等語，惟連婉伶並非伊公司員工，亦非
  伊公司董事，連婉伶並無代表伊公司之權限，更何況連婉伶於
  本院96年2月1日準備程序期日證稱：伊無權且從未向張錦山表
  示轉到卓立公司之權益完全相同等語，足徵證人張錦山證稱連
  婉伶表示卓立公司同意留用展碩公司之年資等語，並非事實。
九伊公司營業所在地89年間係在台北縣三重市○○路○段，90年
  初搬至同縣五股鄉○○○路，90年4月後始遷移至五股鄉○○
  ○路，有營利事業登記證可稽，伊公司地址與展碩等公司地址
  並不相同，核與連婉伶於本院證稱：卓立公司向展碩公司購買
  機器前，係貿易公司，係展碩公司之協力廠商，公司在三重湯
  城，卓立公司向展碩公司購買機器後，卓立公司始搬至五股工
  業區，與展碩公司在同一處所辦公，展碩公司找到廠房後隨即
  搬離等語相符，亦徵伊公司與展碩公司係不同法人，伊公司均
  依法開立扣繳憑單予被上訴人等人，其等豈有在不知情情況下
  成為伊公司員工。
十對於被上訴人丁○○○、甲○○○所提89年年終獎金發放之存
  摺及查詢資料之真正不爭執，惟年終獎金發放之依據，除員工
  之年資外，尚考量該年度伊公司之營運狀況、員工之貢獻度及
  平時表現，並經高階主管討論後決定。
、證據：除援用原審提出者外，補提上訴人公司92年1月29日
    公告2紙、91年度考核結果明細表暨發文簿、91年度年終獎
    金發放明細表暨獨立發放轉存清冊、91年-94年上半年職員
    員工考核表、作業員考核表、被上訴人等請假及休假情形明
    細、上訴人公司工作規則、特別休假對照表、聯絡單4紙、
    丙○○勞工被保險人投保資料表、上訴人公司最新公司基本
    資料查詢、營利事業登記證為證，並聲請訊問證人丙○○、
    連婉伶。
乙、被上訴人方面：
壹、聲明：上訴駁回。
貳、陳述：除與原判決記載相同者外，補稱略以：
一伊等同意以勞工被保險人投保資料表記載之投保日，為伊等任
  職於上訴人公司及訴外人展碩公司之到職日，是以被上訴人己
  ○○、戊○○分別自83年8月9日、85年4月5日起任職於上訴人
  公司；被上訴人丁○○○、甲○○○分別自86年6月3日、87年
  7月3日起任職於展碩公司，離開展碩公司後，自89年7月11日
  起任職於上訴人公司。
二依勞工被保險人投保資料表，己○○於83年8月9日在上訴人公
  司投保勞保，86年4月1日退保；同年4月8日在展碩公司投保勞
  保，同年5月5日退保；同日在上訴人公司投保勞保，87年9月
  28日退保；同年月30日在翔沅公司投保勞保，88年3月1日退保
  ；同日在上訴人公司投保勞保，94年11月21日退保。戊○○於
  85年4月25日在上訴人公司投保勞保，88年1月30日退保；同年
  2月23日在卓代電訊股份有限公司（即更名後之卓岱公司）投
  保勞保，89年4月1日退保；同日在上訴人公司投保勞保，94
  年11月21日退保。丁○○○於86年6月3日在展碩公司投保勞保
  ，89年7月11日退保；同日在上訴人公司投保勞保，94年10月
  31日退保。甲○○○在87年7月3日在展碩公司投保勞保，同年
  月30日退保；93年5月5日在上訴人公司投保，94年10月31日退
  保，可知己○○、戊○○分別自83年8月9日、85年4月5日起任
  職於上訴人公司，丁○○○、甲○○○分別自86年6月3日、87
  年7月3日起任職於展碩公司後，上訴人公司及展碩公司未知會
  伊等，擅自變更己○○、戊○○勞工保險之投保單位，及將丁
  ○○○、甲○○○更改為上訴人公司勞工，惟展碩公司與上訴
  人公司之營業處所、工作地點工作性質完全相同，負責人均係
  親戚關係，業經證人王玉員、張錦山證述甚詳，足證伊等係上
  訴人公司留用之員工，依勞基法第20條規定，上訴人公司自應
  承認伊等先前於展碩等公司之年資。
三上訴人公司製作之91年度第1季製造部員工考核明細表，其上
  記載之到職日係以伊等任職展碩等公司之日期起算，上訴人公
  司會計交付伊等之92年特休假表，上訴人公司亦係將伊等任職
  上訴人公司之年資，加上伊等先前任職展碩等公司之慰勞年資
  後，計算伊等之特別休假天數，益證上訴人公司已同意留用伊
  等先前於展碩等公司之年資。是上訴人公司以業務緊縮為由，
  依勞基法第11條第2項規定，分別於94年10月31日資遣丁○○
  ○、甲○○○，於同年11月20日資遣己○○、戊○○，上訴人
  公司自應併同伊等在展碩等公司之年資，依勞基法第17條規定
  給付資遣費。
四上訴人公司91年度考核結果明細表、91年度非經理級人員年終
  獎金明細表、及上訴人公司91年度至94年度上半年之職員員工
  考核表及作業員考核表，雖記載己○○於88年3月1日、戊○○
  於89年4月1日、丁○○○、甲○○○於89年7月11日任職於上
  訴人公司，惟上訴人公司91年度考核結果明細表及91年度非經
  理級人員年終獎金明細表，係上訴人公司機密文件，伊等從未
  看過，伊等否認為真正。至於上訴人公司91年度至94年度上半
  年之職員員工考核表及作業員考核表，伊等雖簽名於上，惟伊
  等簽名當時，僅注意考核分數，並未注意考核表有無記載到職
  日及年資，縱使簽署當時考核表已記載到職日及年資，伊等係
  上訴人公司員工，上訴人公司記載之到職日及年資有錯誤，伊
  等亦不便與之爭執，自不得以伊等簽署上開考核表，遽認伊等
  已拋棄先前在展碩等公司之年資。
五上訴人公司提出之特別休假對照表及伊等4人88年至94年之特
  休表，與勞基法第38條：「勞工在同一雇主或事業單位，繼續
  工作滿一定期間者，每年應依左列規定給予特別休假：一、一
  年以上三年未滿者七日。二、三年以上五年未滿者十日。三、
  五年以上十年未滿者十四日。四、十年以上者，每一年加給一
  日，加至三十日為止」之規定不符，自不可採。且觀之己○○
  自83年間任職上訴人公司，89年起任職滿5年有14天特別休假
  , 93年、94年實際休假為17.5日、15日；戊○○85年4月任職
  上訴人公司，92年起任職滿5年有14天特別休假，93年、94年
  實際休假為14.5日、14日; 丁○○○86年6月任職展碩公司，
  93 年起工作滿5年有14天特別休假，93年、94年實際休假為14
  日、10日，94年遭上訴人公司資遣時，上訴人公司另發給6日
  特別休假薪資；甲○○○87年7月任職展碩公司，92年起工作
  滿3年有10天特別休假等情，益徵上訴人公司提出伊等4人88年
  至94年之特休表係臨訟製作，不足作為上訴人公司並未同意留
  用伊等在展碩等公司之年資之證明。
六證人連婉伶為卓昇公司（即更名後之展碩公司）之董事，並非
  會計，其證稱不知卓昇公司讓售上訴人公司及員工轉任上訴人
  公司之事，亦未告知張錦山員工轉任上訴人公司後權益不變等
  語，皆非事實。且由其證稱：卓昇公司、上訴人公司未切割前
  是在同一地點等語，益徵上訴人公司與展碩公司本係同一家公
  司，上訴人公司自應承認伊等先前於展碩等公司之年資。
七依丁○○○、甲○○○89年年終獎金發放之存摺資料顯示，伊
  等領取者均為完整之一個月月薪年終獎金，足稽伊等之年資均
  為併計，顯見上訴人已同意將伊等先前之年資予以併計。
、證據：除援用原審提出者外，補提92年特休表、丁○○○、
    甲○○○89年年終獎金發放之存摺及查詢資料為證，聲請訊
    問證人張錦山、王煌德。
    理      由
一被上訴人主張：被上訴人己○○、戊○○分別自83年8月9日、
  85年4月25日起任職於上訴人公司，擔任材料管理組組長及倉
  管組工作，己○○、戊○○未經知會下，於任職期間遭上訴人
  公司更改勞保之投保單位為展碩公司、卓岱公司與翔沅公司，
  直至88年3月1日及89年4月1日始又以上訴人公司為勞保之投保
  單位；被上訴人丁○○○、甲○○○分別自86年6月3日、87年
  7月3日起任職於展碩公司，擔任業務員工作，離開展碩公司後
  ，均自89年7月11日起任職於上訴人公司。又展碩公司、卓岱
  公司、翔沅公司與上訴人公司之工作地點、工作性質均相同，
  負責人均係親戚關係，上訴人公司亦承認伊等在展碩等公司之
  年資。嗣上訴人公司以業務緊縮為由，依勞基法第11條第2項
  規定，分別於94年10月31日資遣丁○○○、甲○○○，於同年
  11月20日資遣己○○、戊○○，上訴人自應併同伊等在展碩等
  公司之年資，依勞基法第17條規定給付資遣費。己○○自83年
  8月9日起至94年11月20日止，年資共計11年3月又11日，應給
  付11又4/12個月之資遣費，以平均工資新臺幣 (下同)33,640
  元計算，為381,253元，扣除上訴人已給付224,269元，尚應給
  付156,984元；戊○○自85年4月25日起至94年11月20日止，年
  資共計9年6月又25日，應給付9又7/12個月之資遣費，以平均
  工資28,800元計算，為276,000元，扣除上訴人已給付162,456
  元，上訴人尚應給付113,544元；丁○○○自86年6月3日起至
  94年10月31日止，年資共計8年4月又28日，扣除上訴人僅給付
  自89年7月11日起算之年資之資遣費，上訴人尚應給付3又1/12
  個月之資遣費，以平均工資24,000元計算，為74,000元；甲○
  ○○自87年7月3日起至94年10月31日止，年資共計7年3月又28
  日，扣除上訴人僅給付自89年7月11日起算之年資之資遣費，
  上訴人尚應給付以平均工資24,863元計算之資遣費53,870元等
  情，爰依勞基法第17條規定，求為命上訴人如數給付，及均自
  起訴狀繕本送達翌日即95年2月16日起至清償日止，按年息5%
  計算之利息之判決（被上訴人原審先位聲明請求上訴人給付己
  ○○188,922元、戊○○113,544元、丁○○○89,759元〈原判
  決誤載為29,111元〉、甲○○○68,369元及法定遲延利息，倘
  認上訴人並未同意將伊等於展碩公司之年資一併計入，備位聲
  明請求展碩公司給付己○○188,922元、丁○○○89,759元、
  甲○○○68,369元及法定遲延利息。原法院判決上訴人應分別
  給付己○○156,984元、戊○○113,544元、丁○○○74,000元
  、甲○○○53,870元及法定遲延利息，駁回其餘，上訴人就其
  敗訴部分提起上訴，被上訴人未就其敗訴部分提起上訴）。
二上訴人則以：伊公司及訴外人展碩公司、卓岱公司、翔沅公司
  為不同法人個體。伊公司係82年6月28日核准設立，並非由展
  碩公司、卓岱公司及翔沅公司依公司法之規定變更、合併或移
  轉營業而消滅其原有之法人人格，另設立之公司，是本件並無
  勞基法第20條之適用，且伊公司亦未曾同意承認被上訴人在前
  開公司之工作年資。己○○於88年3月1日、戊○○於89年4月1
  日、丁○○○與甲○○○於89年7月11日任職伊公司，伊公司
  因業務緊縮，依勞基法第11條第2項規定，於94年10月31日資
  遣被上訴人丁○○○、甲○○○，於同年11月20日資遣被上訴
  人己○○、戊○○後，已依勞基法第17條規定計付上開任職日
  起算之年資之資遣費予被上訴人，被上訴人無由再請求伊公司
  給付資遣費等語，資為抗辯。
三兩造不爭執事實
(一)有關被上訴人勞工保險之投保紀錄如下：
1.己○○：83年8月9日以上訴人公司為投保單位，86年4月1日退
  保；同年4月8日以展碩公司為投保單位，同年5月5日退保；同
  日改以上訴人公司為投保單位，87年9月28日退保；同年月30
  日以翔沅公司為投保單位，88年3月1日退保；同日再以上訴人
  公司為投保單位，94年11月21日退保。
2.戊○○：85年4月25日以上訴人公司為投保單位，88年1月30日
  退保；同年2月23日以卓岱公司為投保單位，89年4月1日退保
  ；同日以上訴人公司為投保單位，94年11月21日退保。
3.丁○○○：86年6月3日以展碩公司為投保單位，89年7月11日
  退保；同日以上訴人公司為投保單位，94年10月31日退保。
4.甲○○○：87年7月3日以展碩公司為投保單位，同年月30日退
  保；93年5月5日以上訴人公司為投保單位，94年10月31日退保
  （勞工被保險人投保資料表，原法院調解卷15、16、18、20頁
  ）。
(二)上訴人給付被上訴人丁○○○、甲○○○89年年終獎金為20,9
  15元、25,474元，相當於渠等一個月月薪（兩造不爭、89年年
  終獎金發放之存摺及查詢資料，本院卷246反面、256、257頁
  ）。
(三)上訴人公司以業務緊縮為由，依勞基法第11條第2項規定，分
  別於94年10月31日資遣被上訴人丁○○○、甲○○○，於同年
  11月20日資遣被上訴人己○○、戊○○，並給付丁○○○、甲
  ○○○自89年7月11日起算工作年資之資遣費（各112,778元、
  128,417元），及給付己○○自88年3月1日起算工作年資之資
  遣費224,269元、給付戊○○自89年4月1日起算工作年資之資
  遣費162,456元（上訴人公司員工資遣費計算表、兩造不爭，
  原法院勞訴卷26頁、本院卷40頁反面）。
(四)被上訴人等4人離職前6個月平均工資分別為：己○○33,640元
  、戊○○28,800元、丁○○○24,000元、甲○○○24,863元（
  兩造不爭，本院卷235頁反面）。
(五)被上訴人丁○○○、甲○○○由展碩公司轉調至上訴人公司工
  作時，展碩公司並未給付渠等資遣費（兩造不爭，本院卷50頁
  ）。
四本件爭點及本院判斷
  查，本件被上訴人己○○先後於83年8月9日、86年4月8日、86
  年5月5日、87年9月30日、88年3月1日分別以上訴人公司、展
  碩公司、上訴人公司、翔沅公司及上訴人公司為雇主投保勞工
  保險，被上訴人戊○○先後於85年4月25日、88年2月23日、89
  年4月1日分別以上訴人公司、卓代電訊股份有限公司（即更名
  後之卓岱公司）及上訴人公司為雇主投保勞工保險，被上訴人
  丁○○○先後於86年6月3日、89年7月11日以展碩公司及上訴
  人公司為雇主投保勞工保險，被上訴人甲○○○則先後於87年
  7月3日、93年5月5日以展碩公司及上訴人公司為雇主投保勞工
  保險之事實，為兩造所不爭（如上述不爭事實(一)）。而被上訴
  人主張以伊等第一次在上訴人公司或展碩公司投保時，為計算
  工作年資之始點（即被上訴人己○○、戊○○分別自83年8月9
  日、85年4月5日起算，被上訴人丁○○○、甲○○○分別自86
  年6月3日、87年7月3日起算），則為上訴人所否認，並以：應
  以被上訴人最近一次在伊公司投保時間為計算工作年資之始點
  ，即被上訴人己○○、戊○○分別自88年3月1日、89年4月1日
  起算，被上訴人丁○○○、甲○○○則均自89年7月11日起算
  等語置辯。是本件所須審究者，乃為上訴人有無同意留用（併
  計）被上訴人前任職於展碩等公司之工作年資？茲論敘如下：
1.被上訴人主張上訴人已同意留用渠等先前在展碩等公司之工作
  年資乙節，業據其提出上訴人公司91年應第1季製造部員工考
  核明細表為據（見原法院調解卷17頁，下稱系爭員工考核表）
  及92年特休表（見本院卷171頁）為證，證人王玉員、張錦山
  乃上訴人公司之離職員工，亦分別於原法院及本院證稱：「有
  見過這個表（指系爭員工考核表），這是公司貼在廣告欄上讓
  我們員工看的，是貼在卓立公司的廣告欄，主要是要核對年資
  。」、「（是否看過卓立公司九十一年第一季製造部門員工考
  核明細表？年資記載是否正確？何單位製作該表？）看過，年
  資記載正確，是公司公告的。」等語（見原法院勞訴字卷34頁
  、本院卷180頁反面）。上訴人雖稱：系爭員工考核表之考核
  等級僅分A、B、C三等級，與伊公司92年1月29日公告之考核等
  級分為A+、A、B、C四等級不符，且未蓋公司大小章，顯非伊
  公司製作，又員工之特別休假係由管理部之人事負責，非會計
  部人員得以告知云云。惟上訴人所稱考核等級區分，不僅未見
  諸其自行訂頒之工作規則內，亦與其所提出之考核表係以分數
  評比不符。況系爭員工考核表所揭示者乃員工到職日期，並無
  任何員工實際考核等級之記載，與上訴人上開92年1月29日公
  告者乃員工91年度考核結果，尚難謂不符，又公司文件未蓋大
  小章或公告章，與該文件是否公司所出具並無必然關聯。再衡
  以證人王玉員與上訴人就同一事件已達成協議，而證人張錦山
  與上訴人間並無資遣費之爭執，是該二位證人與兩造間均無利
  害關係，並無偏頗兩造任何一方之必要；再觀諸系爭員工考核
  表所列載內容，除被上訴人外，尚包含同一部門共40人員工（
  含員工代號及到職日），上訴人既稱年資非會計部人員所得知
  悉，按諸一般經驗法則，倘系爭員工考核表非上訴人公司人事
  單位所出具，旁人尚難探悉製作。
2.按勞工在同一雇主或事業單位，繼續工作滿一定期間者，每年
  應依左列規定給予特別休假：一、一年以上三年未滿者七日，
  二、三年以上五年未滿者十日，三、五年以上十年未滿者十四
  日，四、十年以上者，每一年加給一日，加至三十日為止，勞
  基法第38條定有明文。上訴人於其訂頒之工作規則第40條亦為
  相同之規定，有上訴人公司工作規則在卷可憑（見本院卷158-
  168頁）。次按事業單位改組或轉讓時，除新舊雇主商定留用
  之勞工外，其餘勞工應依第16條規定期間預告終止契約，並應
  依第17條規定發給勞工資遣費，其留用勞工之工作年資，應由
  新雇主繼續予以承認，同法第20條亦有明文規定。又該條所稱
  事業單位「轉讓」時，新、舊雇主商定留用之勞工，係指留用
  員工應由新、舊雇主於「轉讓」前以口頭或書面商量決定留用
  之明示，及其他外觀上可為留用認定之默示二者而言。查，
(1)證人張錦山、丙○○乃上訴人公司員工於本院證稱：「（張錦
  山）我在84年11月上班，那時是卓昇公司（即展碩公司之原公
  司名稱），89年併入卓立公司，工作地點、內容都一樣，做的
  都是手機外殼。」、「（當時公司老闆是否更換？）沒有，都
  是同一個老闆，連婉伶說是併入卓立，權益不會受損，連婉伶
  是卓立老闆娘的妹妹。」、「（丙○○）民國90年到卓立。在
  卓立之前是在卓岱公司，約民國80幾年去的。」、「（卓岱與
  卓立公司有何關係？）2家公司老闆是兄弟，我在卓岱時是在
  採購部門，老闆問我是否要到卓立的研發部門幫忙，2家公司
  的老闆有說好，我也同意就過去。」、「卓立老闆說，特休會
  按年資給我們，是從卓岱到卓立的年資都會給特休。」等語（
  見本院卷180頁反面、208頁反面），核與被上訴人提出之92年
  特休表（見本院卷171頁）所載，被上訴人己○○之進廠日期
  雖為88年3月1日，惟其91年、92年特別休假天數仍分別為10日
  、14日，被上訴人丁○○○、甲○○○進廠日期雖均為89年7
  月11日，然92年特別休假天數仍分別為14日、10日，及於該表
  說明欄2記載「慰勞年資之計算：以最後加入卓立公司之勞保
  日起減友好企業到職日之期間」等情相符。上訴人雖辯以：上
  開特休表記載之員工，除被上訴人戊○○係資材部門員工外，
  其餘皆係製造部門員工，伊公司不可能將戊○○列入製造部門
  ，並據以製作特休表，且戊○○進廠日為85年4月25日，減去
  慰勞年資4.2年，則戊○○應於81年2月間即任職伊公司，然依
  勞工被保險人投保資料表，戊○○當時係任職於訴外人鋁全實
  業股份有限公司，並非伊公司，又被上訴人己○○、戊○○均
  自承特休假已休完，故未請求伊公司給付特別休假未休薪資，
  惟依該特休表所載，己○○、戊○○於94年11月20日遭伊公司
  資遣時，其等2人之特休假尚未休完，且所載之被上訴人進廠
  日為己○○88年3月1日、甲○○○及丁○○○均89年7月11日
  ，與被上訴人所主張之到職日期亦不符云云。惟上開特休表內
  有關戊○○手寫記載部分，業據被上訴人己○○到庭陳稱：公
  告時該表並無戊○○名字，是戊○○自行填載等語（見本院卷
  223頁反面），是尚難以此遽認特休表非為上訴人公司製作。
  又特休表所揭示者乃上訴人公司92年度（含92年以前）員工特
  別休假天數，此與被上訴人於94年間遭上訴人資遣時是否尚有
  未休之特別休假無涉。且該特休表若非上訴人公司所製作，為
  何所載之進廠日期，與上訴人所提出之員工考核表上記載被上
  訴人到職日期完全相符。至上訴人提出被上訴人等4人88年至
  94年之特別休假對照表（見本院卷98、116、134、146頁），
  稱：被上訴人己○○88年無特別休假，89年僅有5天特別休假
  ，被上訴人戊○○、丁○○○、甲○○○89年均無特別休假，
  90年戊○○僅有5天、丁○○○、甲○○○各僅有3天，乃係被
  上訴人到職未滿一年，仍可按比例享有特別休假云云，惟為上
  訴人所否認，而上訴人就被上訴人己○○88年無特別休假及被
  上訴人戊○○、丁○○○、甲○○○89年均無特別休假乙節迄
  未舉證以實其說，且其所稱到職未滿一年可按比例享有特別休
  假乙情，不僅與證人丙○○之證言不符，亦與上開勞基法第38
  條規定及上訴人公司工作規則第40條規定有違，尚無足採。
(2)又證人連婉伶乃展碩公司董事於本院證稱：「（展碩公司地址
  ？）後來86、87年在五股工業區○○○路，待一陣子把工廠跟
  機器賣給卓立，剛開始沒有搬廠，找到地方後才搬出去。」、
  「（後來員工是否從卓昇轉到卓立？）我知道有部分員工是這
  樣，確實人數我不清楚。」、「（這些員工離開卓昇時，是否
  發給資遣費？）沒有。」、「（這些員工是否向卓昇請求資遣
  費？）91年有幾個員工有做申訴的動作，老闆有跟他們談，談
  的內容我不清楚，但最後確定沒有發資遣費。印象中沒有被上
  訴人這幾人。」、「張錦山原是卓昇的人員，負責塑膠射出工
  作。」、「（張錦山後來是否轉到卓立？）因為機器賣給卓立
  ，卓立老闆如何跟他談我不清楚，但他最後是到卓立上班。」
  等語（見本院卷210-211頁），與張錦山證述：「89年併入卓
  立公司，工作地點、內容都一樣。」等語相符。雖證人連婉伶
  否認有告知張錦山轉任上訴人公司後權益不變乙事，然證人連
  婉伶與上訴人公司法定代理人配偶為姐妹關係，已難期其為公
  允之陳述，且若被上訴人等因原工作場所之展碩（卓昇）公司
  工廠、機器轉賣予上訴人，而由展碩公司轉任上訴人公司時，
  新舊雇主未就勞工年資保障乙事有所協議，則為何被上訴人等
  未如其他員工向原任職之展碩公司請求資遣費，足見證人連婉
  伶所證未告知張錦山等轉任後權益不變云云，顯係偏袒上訴人
  公司之詞，尚非可信。
3.次按事業單位於營業年度終了結算，如有盈餘，除繳納稅捐、
  彌補虧損及提列股息、公積金外，對於全年工作並無過失之勞
  工，應給予獎金或分配紅利，勞基法第29條定有明文。上訴人
  於其訂頒之工作規則第35條亦為相同之規定，有上述工作規則
  在卷可參。是上訴人公司員工依上述規定，應於工作滿一年後
  始得享有領取年終獎金之權利。雖上訴人陳稱：任職未滿1年
  ，會計算到職時間，依照比例及當年度考核結果計算年終獎金
  等語（見本院卷93頁反面），而依上訴人所稱被上訴人丁○○
  ○、甲○○○係於89年7月11日始至伊公司任職，至89年年終
  時，均工作未屆半年，然上訴人給付渠等89年年終獎金為20,
  915元、25,474元，乃相當於渠等一個月月薪，為兩造所不爭
  （如上述不爭事實(二)）。如上訴人未同意將被上訴人等先前任
  職展碩等公司之工作年資併計，則被上訴人丁○○○、甲○○
  ○如何可與其他已到職一年以上之員工相同領取至少一個月以
  上之月薪。雖證人丙○○於本院證稱：「卓立老闆說，年資不
  算。」等語，然其現仍受雇於上訴人公司，且為上訴人聲請傳
  訊之證人，其證言自難免有所偏頗，要非全然可信。
4.又上訴人提出之作業員考核表、職員員工考核表（見原法院勞
  訴卷28、63-65、67頁、本院卷54-89頁），記載被上訴人之到
  職日期均如勞工保險投保紀錄所載之最後一次以上訴人公司為
  投保單位之日期，然上開考核表乃主要用供年終獎金發放之參
  考憑據，除到職日期未滿一年者，涉及比例發放之問題（如上
  述）外，其餘與到職日期之記載無涉，是被上訴人稱：縱爭執
  也不會有效果，乃基於當時勞資關係和諧，而未予爭執等語，
  尚非全無可信。
5.綜上所述，系爭員工考核表及特休表應係上訴人公司所製作之
  文件，而依其內容之記載，足認被上訴人主張：上訴人同意留
  用伊等先前在展碩等公司之工作年資等語，尚非全然無據。上
  訴人徒以伊公司非由展碩等公司依公司法之規定變更、合併或
  移轉營業而消滅其原有之法人人格，另設立之公司，及連婉伶
  非伊公司董事，無權代伊公司承諾為由，否認有同意留用被上
  訴人於展碩等公司之工作年資，與上揭事證不符，尚無足採。
五按雇主依勞基法第11條、第16條終止勞動契約者，應依左列規
  定發給勞工資遣費：一、在同一雇主之事業單位繼續工作，每
  滿一年發給相當於一個月平均工資之資遣費，二、依前款計算
  之剩餘月數，或工作未滿一年者，以比例計給之，未滿一個月
  者以一個月計，勞基法第17條定有明文。查，上訴人既依勞基
  法第11條第2款規定終止兩造勞動契約，自應依同法第17條規
  定給付被上訴人資遣費。而上訴人僅給付丁○○○、甲○○○
  自89年7月11日起算工作年資之資遣費各112,778元、128,417
  元，及給付己○○自88年3月1日起算工作年資之資遣費224,26
  9元、給付戊○○自89年4月1日起算工作年資之資遣費162,456
  元，為兩造所不爭（如上述不爭事實(三)）。是被上訴人就上訴
  人同意留用渠等先前在展碩等公司之工作年資部分，尚得請求
  之資遣費數額如下：
1.被上訴人己○○部分：
  自被上訴人同意之第一次以上訴人公司為勞工保險之投保單位
  之日即83年8月9日起算至88年2月28日止（即88年3月1日前之
  工作年資），尚得併計之工作年資為4年6月又20日，依上開勞
  基法第17條規定，被上訴人尚得請求4又7/12個月平均工資之
  資遣費，依兩造不爭之平均工資33,640元（如上述不爭事實(四)
  ）計算，則被上訴人己○○尚得請求之資遣費為154,183元（
  即33,640×4+33,640×7/12=154,183，元以下四捨五入）。
2.被上訴人戊○○部分：
  自被上訴人同意之第一次以上訴人公司為勞工保險之投保單位
  之日即85年4月25日起算至89年3月31日止（即89年4月1日前之
  工作年資），尚得併計之工作年資為3年11月又7日，依上開勞
  基法第17條規定，此部分尚得請求4個月平均工資之資遣費，
  而依兩造不爭之平均工資28,800元（如上述不爭事實(四)）計算
  ，被上訴人戊○○尚得請求資遣費為115,200元（即28,800×4
  =276,000），惟其僅請求上訴人給付113,544元，故仍以其請
  求之上開金額計付。
3.被上訴人丁○○○部分：
  自被上訴人以展碩公司為勞工保險之投保單位之日即86年6月3
  日起算至89年7月10日止（即89年7月11日前之工作年資），尚
  得併計之工作年資為3年1月又8日，依上開勞基法第17條規定
  ，得再請求3又2/12個月之平均工資，因被上訴人僅請求3又
  1/12個月，而依兩造不爭之平均工資24,000元計算（如上述不
  爭事實(四)），被上訴人丁○○○得再請求上訴人給付資遣費為
  74,000元（即24,000×3 +24,000×1/12=74,000）。
4.被上訴人甲○○○部分：
  自被上訴人以展碩公司為勞工保險之投保單位之日即自87年7
  月3日起算至89年7月10日止（即89年7月11日前之工作年資）
  ，尚得併計之工作年資為2年又8日，依上開勞基法第17條規定
  ，得再請求2又1/12個月平均工資之資遣費，以兩造不爭之平
  均工資24,863元計算（如上述不爭事實(四)），被上訴人甲○○
  ○得再請求上訴人給付資遣費為51,798元（即24,863×2＋24,
  863×1/12=51,798，元以四捨五入）。
六綜上，依勞基法第17條規定，被上訴人己○○請求上訴人給付
  154,183元；被上訴人戊○○請求上訴人給付113,544元；被上
  訴人丁○○○請求上訴人給付74,000元；被上訴人甲○○○請
  求上訴人給付51,798元，及均自起訴狀繕本送達翌日即95年2
  月18日起至清償日止，按年息5%計算之利息，為有理由。被上
  訴人己○○、甲○○○請求超過上開金額之本息之範圍，為無
  理由，不應准許。原審就被上訴人己○○、甲○○○請求超過
  上開應准許部分，為上訴人敗訴之判決，並為假執行之宣告，
  自有未洽。上訴意旨就此部分指摘原判決不當，求予廢棄改判
  ，為有理由。至於上開應准許部分，原審判命上訴人給付，並
  為假執行之宣告，核無違誤，上訴意旨，就此部分，仍執陳詞
  ，指摘原判決不當，聲明廢棄，為無理由，應駁回其上訴。
七本件事證已臻明確，兩造其餘攻擊防禦方法及所提證據，經審
  酌後，認與本判決結果不生影響，爰不一一論述，附此敘明。
八據上論結，本件上訴為一部有理由，一部無理由。依民事訴訟
  法第449條第1項、第450條、第79條，判決如主文。
中　　華　　民　　國　　96　　年　　6 　　月　　20　　日
                    勞工法庭
                        審判長法　官  黃熙嫣
                              法　官  呂太郎
                              法　官  楊力進
正本係照原本作成。
不得上訴。
中　　華　　民　　國　　96　　年　　6 　　月　　25　　日
　　　　　　　　　　　　　　　書記官  蕭進忠
